【裁判字號】    99,簡上,399
【裁判日期】    990518
【裁判案由】    詐欺
【裁判全文】
臺灣板橋地方法院刑事判決            99年度簡上字第399 號
上  訴  人  臺灣板橋地方法院檢察署檢察官
上  訴  人  丙○○
即  被  告
上列上訴人因被告詐欺案件，不服本院於中華民國99年3 月16日
所為99年度簡字第1931號刑事簡易第一審判決（聲請簡易判決處
刑案號：99年度偵字第533 號暨移送併辦：99年度偵字第4862號
），本院第二審合議庭判決如下：
    主  文
上訴駁回。
    事  實
一、丙○○（曾因傷害案件，於民國〈下同〉96年9 月7 日，經
    本院以96年度易字第1753號刑事判決判處拘役30日，減為拘
    役15日，97年3 月25日，經臺灣高等法院以97年度上易字第
    74號刑事判決駁回上訴而告確定，97年5 月8 日因易科罰金
    執行完畢－不致使本案犯行構成累犯）因急於找工作，雖明
    知社會上詐騙案件層出不窮，提供自己的金融機構帳戶供非
    熟識之人使用，足以幫助他人提領獲取詐欺之犯罪所得，竟
    仍不違背其本意而基於幫助詐欺取財之不確定故意，於98年
    10月16日20時許，在臺北縣板橋市○○路江子翠捷運站三號
    出口，將其於中國信託商業銀行股份有限公司（下稱中國信
    託銀行）所申請之存款帳戶（帳號：000000000000號）之存
    摺影本、提款卡、密碼交予真實姓名、年籍不詳之成年男子
    ，嗣直接或輾轉取得該等存摺影本、提款卡及密碼之成年人
    即意圖為自己不法之所有而為下述犯行：
（一）於98年10月14日19時44分許，冒稱係網路拍賣之賣家，以
      電話向蔡秀鈴〈聲請簡易判決處刑書誤繕為蔡秀「玲」〉
      佯稱：因其於購物手續中誤設為分期付款，每月均會固定
      扣除款項，故需前往自動櫃員機操作更正，之後會有銀行
      人員打電話指示操作云云。嗣又於98年10月18日15時38分
      許，以電話向蔡秀鈴佯稱：需前往自動櫃員機操作更正云
      云，致蔡秀鈴不疑有他而陷於錯誤，旋依指示至擺設於高
      雄市○鎮區○○路480 號之自動櫃員機操作，而匯款新臺
      幣〈下同〉30,000元、8,000 元至上開丙○○之中國信託
      銀行帳戶內，旋遭提領。
（二）於98年10月18日下午某時，冒稱係網路拍賣之賣家，以電
      話向甲○○佯稱：因其於購物手續中誤設為分期付款，每
      月均會固定扣除款項，故需前往自動櫃員機操作更正云云
      ，致甲○○不疑有他而陷於錯誤，旋依指示於同日14時59
      分許至擺設於臺中市○區○○路一段236 號「樹仔腳郵局
      」之自動櫃員機操作，而匯款17,989元至上開丙○○之中
      國信託銀行帳戶內，旋遭提領。
（三）於98年10月18日15時30分許，冒稱係網路拍賣之賣家，以
      電話向乙○○佯稱：因其於購物手續中誤設為分期付款，
      每月均會固定扣除款項，故需前往自動櫃員機操作更正云
      云，致乙○○不疑有他而陷於錯誤，旋依指示於同日16時
      11分許至擺設於臺北縣淡水鎮○○路152 號之自動櫃員機
      操作，而匯款9,989 元至上開丙○○之中國信託銀行帳戶
      內，旋遭提領。
二、嗣因蔡秀鈴、甲○○、乙○○均發覺有異，報警處理始循線
    偵悉上情。
三、案經臺北縣政府警察局新莊分局移送臺灣板橋地方法院檢察
    署檢察官偵查後聲請簡易判決處刑及移送併辦。
    理  由
壹、證據能力部分：
一、按刑事訴訟法第159 條第1 項雖規定：「被告以外之人於審
    判外之言詞或書面陳述，除法律有規定外，不得作為證據。
    」；惟被告以外之人於審判外之陳述，雖不符前4 條之規定
    ，而經當事人於審判程序同意作為證據，法院審酌該言詞陳
    述或書面陳述作成時之情況，認為適當者，亦得為證據。當
    事人、代理人或辯護人於法院調查證據時，知有第159 條第
    1 項不得為證據之情形，而未於言詞辯論終結前聲明異議者
    ，視為有前項之同意，刑事訴訟法第159 條之5 亦有明定。
二、經查：本案被告及檢察官於言詞辯論終結前，均未就所調查
    之證據主張有刑事訴訟法第159 條第1 項不得為證據之情形
    ，是本案經調查之下述證據資料，縱有屬傳聞證據且不符刑
    事訴訟法第159 條之1 至之4 之規定者，因本院審酌各該證
    據資料作成時之一切客觀情況，認為適當，揆諸前開規定，
    自得為證據。
貳、實體部分：
一、訊據被告丙○○坦承申辦前開帳戶，且將上開帳戶之存摺影
    本、提款卡及密碼等物交付真實姓名、年籍不詳之成年男子
    一節；惟矢口否認有何幫助詐欺之犯行，辯稱：其因應徵司
    機工作，乃將前揭帳戶之存摺影本、提款卡及密碼交予對方
    ，以便供審核資格及發放薪資云云。
二、經查：
（一）被害人蔡秀鈴、甲○○、乙○○因遭詐騙而陷於錯誤，乃
      於前揭時間匯款至被告之上開中國信託銀行帳戶，旋遭提
      領等情，業經被害人蔡秀鈴、甲○○、乙○○於警詢中指
      訴綦詳，復有被害人甲○○、乙○○提出之自動櫃員機交
      易明細各1 紙（見臺灣板橋地方法院檢察署99年度偵字第
      48 62 號卷第11頁、第12頁），並有上開中國信託銀行帳
      戶之開戶基本資料及交易明細各1 份（見臺灣板橋地方法
      院檢察署99年度偵字第533 號卷第18頁至第25頁）附卷足
      憑，堪認屬實。
（二）被告自承係高中畢業，且已工作多年，衡情應具有相當之
      智識程度，理應知悉應徵工作時，縱需提供金融帳戶之帳
      號供雇主審核，斷無需連同該帳戶之提款卡及密碼一併提
      供之理，否則其日後辛苦所賺得之薪資，豈非處於隨時可
      能遭雇主提領一空之狀態？況該人既與被告素昧平生，被
      告亦僅係從報紙分類廣告上知悉對方之手機號碼，然對其
      之真實姓名、年籍為何？所欲應徵之公司真實名稱、設址
      地等資訊均無從確認，豈有在與對方素未謀面、且雙方勞
      僱關係仍處於未定之際，即率予交付前揭帳戶供對方使用
      之理？凡此，被告於交付存摺影本、提款卡及密碼時豈無
      覺可疑？再者，金融存款帳戶事關個人財產權益之保障，
      其專有性甚高，一般人均有妥為保管及防止他人任意使用
      之認識，縱在特殊情況下偶有將存摺、提款卡等交付他人
      之需，亦必深入了解其用途後再行提供使用，而利用他人
      帳戶從事詐欺取財之方式，早為傳播媒體廣為報導，衡諸
      被告乃具有相當之智識程度與社會經驗之成年人，應可預
      見將存摺影本、提款卡及密碼交付他人，有幫助他人為詐
      欺取財犯行之可能，而其於本院審理所供稱：「因為我很
      久找不到工作，一時糊塗。」（見本院99年5 月4 日審判
      筆錄），則其顯因欲找工作乃不顧而為之，其至少有幫助
      詐欺之未必故意亦明，是其所辯，實無解其應負之罪責。
三、從而，本案事證已臻明確，被告犯行洵堪認定，自應依法論
    科。
四、按幫助犯之成立，主觀上行為人須有幫助故意，客觀上須有
    幫助行為，亦即須對於犯罪與正犯有共同之認識，而以幫助
    之意思，對於正犯資以助力，而未參與實施犯罪之行為者而
    言（參照最高法院75年度台上字第1509號、88年度台上字第
    1270號刑事判決意旨）。被告丙○○將其開立之前開帳戶之
    存摺影本、提款卡及密碼交付予他人供作詐欺使用，使該詐
    欺行為人作為對被害人實施詐欺取財犯罪之工具，顯係基於
    幫助他人實施詐欺取財犯行之故意，且所為顯係詐欺取財罪
    名之構成要件以外之行為，是核被告所為係犯刑法第30條第
    1 項前段、第339 條第1 項之幫助詐欺取財罪。被告乃基於
    幫助之犯意參與本案犯行，所為復非屬詐欺取財之構成要件
    行為，為幫助犯，爰依刑法第30條第2 項之規定，按正犯之
    刑減輕之。被告一行為觸犯數幫助詐欺罪名，為同種想像競
    合犯，應從重論以一罪。原審以本案罪證明確，且移送併辦
    部分與聲請簡易判決處刑之犯罪事實有想像競合犯之裁判上
    一罪關係而併予審究，乃援引刑法第30條、第339 條第1 項
    、刑法第55條，刑法施行法第1 條之1 等規定，並爰審被告
    將金融帳戶交予他人供犯罪使用，紊亂社會正常交易秩序，
    並使不法之徒藉此輕易於詐騙後取得財物，致檢警難以追緝
    ，助長詐騙犯罪風氣，並提高社會大眾遭受詐騙損失之風險
    ；兼衡其犯罪之動機、目的、手段、被害人所受損失，及犯
    後態度等一切情狀，量處拘役30日，並依刑法第41條第1 項
    前段之規定，諭知如易科罰金以新臺幣1 千元折算1 日，其
    認事用法均無違誤，被告提起上訴否認犯罪，為無理由；另
    檢察官上訴意旨雖認原審判決量刑過輕；惟按關於刑之量定
    ，係實體法上賦予法院得為自由裁量之事項，倘其未有逾越
    法律所規定之範圍，或濫用其權限，即不得任意指摘為違法
    ，以為上訴之理由（參照最高法院75年台上字第7033號判例
    意旨）。原審判決已敘明其所審酌之一切情由，於法定刑度
    內量處上揭刑罰，並未逾越客觀上之適當性、相當性及必要
    性之比例原則，難認有何違法或不當之處。從而，本件上訴
    均無理由而應予駁回。
據上論斷，應依刑事訴訟法第455 條之1 第1 項、第3 項、第36
8 條，判決如主文。
本案經檢察官黃明絹到庭執行職務。
中    華    民    國    99    年    5     月    18    日
                  刑事第八庭  法  官  陳鴻清
                              法  官  朱嘉川
                              法  官  劉安榕
以上正本證明與原本無異。
不得上訴
                              書記官  黃頌棻
中    華    民    國    99    年    5     月    18    日
附錄本案論罪科刑法條全文：
刑法第339 條：
意圖為自己或第三人不法之所有，以詐術使人將本人或第三人之
物交付者，處五年以下有期徒刑、拘役或科或併科一千元以下罰
金。
以前項方法得財產上不法之利益或使第三人得之者，亦同。
前二項之未遂犯罰之。

司法院資訊處製作；財團法人民間司法改革基金會備份。
